最高法院刑事判決　　　　　　　　　　　　　　　八十八年度台上字第六七六六號
　　上訴人　台灣高等法院台南分院檢察署檢察官
　　被　告　甲○○
右上訴人因被告違反槍砲彈藥刀械管制條例案件，不服台灣高等法院台南分院中華民
國八十六年十月十六日第二審更審判決（八十六年度上更(一)字第二六○號，起訴案號
：台灣台南地方法院檢察署八十四年度營偵字第一二七九號），提起上訴，本院判決
如左：
    主  文
原判決撤銷，發回台灣高等法院台南分院。
    理  由
本件原判決以公訴意旨略稱：被告甲○○係台南縣新營市○○街二十五之一號「珈業
玩具店」之負責人，未經許可，於民國八十四年十月間，在前開處所，販賣具殺傷力
之空氣長槍八枝（詳如原判決附表所示），同年十月二十六日十七時許，為警查獲，
並扣得空氣長槍八枝。因認被告涉犯修正前槍彈藥刀械管制條例第十條第一項未經
許可販賣其他可發射金屬或子彈具有殺傷力之槍砲罪嫌云云。經審理結果，不能證明
被告犯罪，因而撤銷第一審科刑判決，改判諭知被告無罪，固非無見。
惟查：審理事實之法院，對於案內一切證據，除認為不必要者外，均應詳為調查，然
後基於調查所得之證據，以為判斷事實之基礎，如有應行調查之證據未經依法調查，
率予判決，即有刑事訴訟法第三百七十九條第十款應於審判期日調查之證據，而未予
調查之違法。原判決以司法院八十一年六月十一日秘台廳字第○六九八五號函示所謂
「殺傷力」之認定標準，為在最有威力之適當距離，以彈丸可穿入人體及肉層之單位
面積動能達每平方公分二十焦耳為基準。原判決附表編號一至四之空氣長槍四枝，經
使用鋼珠作為試射之子彈，其單位面積動能固有超過二十焦耳＼平方公分，然被告販
賣者均係以塑膠材質之ＢＢ彈為子彈，並未以鋼珠或其他金屬彈丸為發射工具，……
未必能造成可穿入人體皮肉層之傷害云云。然稽之卷內資料，被告於警訊時供稱：「
如果合乎規格鐵珠也可射擊（問：警方查獲仿造真槍長槍是否可裝填鐵珠射擊﹖）。
」「裝填合乎規格鐵珠射擊約有十幾公尺，……。」（見警卷第六頁）參以卷附之內
政部警政署刑事警察局八十四年十二月十四日刑鑑字第九○○五五號鑑驗通知書所附
槍彈測試紀錄表所載，原判決附表編號一至四之空氣長槍其單位面積動能（焦耳＼平
方公分）依序為二二‧六三、二四‧九五、二五‧七五、二○‧四二，並於殺傷力之
相關數據欄說明(三)、依日本科學警察研究所之研究結果，彈丸單位面積動能達二十焦
耳＼平方公分則足以穿入人體皮肉層（與司法院認定殺傷力單位動能面積相同。見八
十四年度營偵字第一二七九號卷第七、八頁）。則被告對於販賣之空氣長槍除使用塑
膠材質之ＢＢ彈外，尚可以同規格之鋼（鐵）珠為子彈發射，知之甚稔，原判決竟恝
置不顧，亦未說明何以不足採取之理由，自有證據調查未盡及判決不載理由之違法。
又修正前槍彈藥刀械管制條例第十條第一項規定未經許可販賣可發射金屬或子彈具
有殺傷力之各式槍罪。所謂可發射金屬或子彈，係指該各式槍，具有發射金屬或
子彈之功能即可。原判決附表編號一至四所示之空氣長槍，經鑑驗結果，彈丸單位面
積均達二十焦耳＼平方公分以上，已如上述，自足憑以認定該空氣長槍不惟可發射金
屬或子彈，且均具有殺傷力。原判決以被告非該槍枝之製造者，自不知該槍枝所用材
料及是否具有殺傷力，並均源於國內合法廠商，其無販賣具殺傷力之槍枝之犯意，遽
為有利被告之判斷，不惟與證據法則有違，且有判決不適用法則之違背法令。檢察官
上訴意旨執以指摘原判決不當，非無理由，應認原判決仍有撤銷發回更審之原因。
據上論結，應依刑事訴訟法第三百九十七條、第四百零一條，判決如主文。
中      華      民      國    八十八    年     十一     月    二十五    日
                              最高法院刑事第三庭
                                  審判長法官  陳  錫  奎
                                        法官  洪  清  江
                                        法官  吳  昆  仁
                                        法官  李  伯  道
                                        法官  林  增  福
      右正本證明與原本無異
                                              書  記  官
中      華      民      國    八十八    年     十二     月      一      日
